【裁判字號】    96,交易,807
【裁判日期】    970718
【裁判案由】    過失致死
【裁判全文】
臺灣高雄地方法院刑事判決             96年度交易字第807號
公  訴  人  臺灣高雄地方法院檢察署檢察官
被      告  丙○○
選任辯護人  張賜龍律師
            陳靜娟律師
上列被告因過失致死案件，經檢察官提起公訴（96年度調偵字第
743 號），被告於本院審理時就被訴事實為有罪之陳述，經詢問
當事人意見，本院裁定改依簡式審判程序審理，判決如下：
    主  文
丙○○因過失致人於死，處有期徒刑陸月，如易科罰金，以銀元
佰元（即新臺幣玖佰元）折算壹日；減為有期徒刑月，如易
科罰金，以銀元佰元（即新臺幣玖佰元）折算壹日。緩刑貳年
。
    事  實
一、丙○○未領有重型機車駕駛執照（僅領有輕型機車駕駛執照
    ），於民國（下同）95年3 月9 日10時許，騎乘車牌號碼CL
    9-366 號重型機車，在高雄市○鎮區○○路194 號前加油站
    加油完畢後，欲自加油站出口起駛進入永豐路由西往東方向
    慢車道時，本應注意機車起駛前應顯示方向燈，注意前後左
    右有無障礙或車輛行人，並應讓行進中之車輛行人優先通行
    ，而依當時天候晴、日間有自然光線、柏油路面乾燥、路況
    正常無缺陷或障礙物、視距良好，且依其智識、能力，並無
    不能注意之情形，竟疏未注意，貿然起駛進入永豐路由西往
    東方向慢車道，適有陳昆耀騎乘車牌號碼XGI-502 號重型機
    車，沿永豐路由西往東方向慢車道行駛至該處，見狀閃煞不
    及，所騎機車車頭追撞丙○○所騎機車車尾，陳昆耀因而人
    車倒地，受有頭部外傷併左側腦內出血、硬腦膜下出血及腦
    挫傷、右股骨骨折等傷害，送醫救治後延至95年（起訴書誤
    載為96年）9 月17日6 時6 分許因併發肺炎導致敗血症而休
    克死亡。丙○○於肇事後留在現場，於有偵查犯罪職權之機
    關或公務員僅知悉犯罪事實，尚不知犯罪人為何人前，即向
    前來現場處理之警員蔡清傑坦承肇事而接受裁判。
二、案經被害人陳昆耀之子乙○○訴請臺灣高雄地方法院檢察署
    檢察官偵查起訴。
    理  由
一、按本件被告丙○○所犯係死刑、無期徒刑、最輕本刑為3 年
    以上有期徒刑以外之罪，其於本院審理時就前揭被訴事實為
    有罪之陳述，經本院告知簡式審判程序之旨，並聽取被告與
    公訴人之意見後，認無不得或不宜改依簡式審判程序進行之
    處，爰依刑事訴訟法第273 條之1 第1 項，裁定本件改依簡
    式審判程序審理，合先敘明。
二、上揭事實，業據被告於本院審理時坦承不諱，核與證人即到
    場處理之警員郭文榮、蔡清傑、高雄醫學大學附設中和紀念
    醫院（下稱高醫醫院）醫師劉誌宗、林蔚如於檢察官偵訊時
    證述之情節相符，並有國軍高雄總醫院診斷證明書2 份、國
    軍高雄總醫院病歷、高醫醫院病歷、診斷證明書、死亡證明
    書、道路交通事故現場圖、調查報告表、耀群老人長期照護
    中心入住證明書、高生老人養護中心入住證明書各1 份、現
    場照片6 張附卷可稽。按車輛起駛前應顯示方向燈，注意前
    後左右有無障礙或車輛行人，並應讓行進中之車輛行人優先
    通行，道路交通安全規則第89條第1 項第6 款定有明文。本
    件被告騎乘機車時應注意上揭規定並確實遵守之，而依當時
    情形及其智識能力，並無不能注意之情形，竟疏未注意即貿
    然起駛進入永豐路，致與被害人陳昆耀所騎機車發生撞擊，
    被告就本件車禍之發生具有過失至明。又經臺灣高雄地方法
    院檢察署檢察官囑託高雄市政府交通局車輛行車事故鑑定委
    員會（下稱行車事故鑑定委員會）及高雄市車輛行車事故覆
    議鑑定委員會（下稱覆議委員會）鑑定本件肇事原因，上開
    委員會之鑑定結果均為：「丙○○起駛前未讓行進中之車輛
    先行，為肇事原因。陳昆耀無肇事原因」，有行車事故鑑定
    委員會96年7 月23日高市車鑑字第0960002641號函暨鑑定意
    見書、覆議委員會96年10月15日高市府交三字第0960053099
    號函暨覆議意見書各1 份附卷可憑，益徵被告就本件車禍之
    發生確有過失。是以，被告就本件車禍之發生有過失，且被
    害人係因本件車禍而併發肺炎導致敗血症而休克死亡，被告
    之過失行為與被害人之死亡結果間，顯具有相當因果關係。
    綜上所述，本件事證明確，被告之犯行堪予認定。
三、被告行為後，如附表所示之法律均經修正，並均自95年7 月
    1 日起開始施行，又本次刑法修正之比較新舊法，應就罪刑
    有關之共犯、未遂犯、想像競合犯、牽連犯、連續犯、結合
    犯，以及累犯加重、自首減輕暨其他法定加減原因（如身分
    加減）與加減例等一切情形，綜其全部罪刑之結果而為比較
    ，最高法院95年5 月23日第8 次刑事庭會議決議可資參照。
    則比較如附表所示新舊法後，均以舊法對被告較有利，綜合
    比較結果，新法（本院裁判時之法律）並無較有利於被告，
    依刑法第2 條第1 項前段之規定，自應適用行為時之法律以
    論處。是核被告所為，係犯修正前刑法第276 條第1 項之過
    失致死罪。被告於本件車禍發生時僅考領有輕型機車駕駛執
    照，並無重型機車駕駛執照，業據被告陳明在卷，並有高雄
    市監理處機車駕駛人螢幕列印資料1 份在卷可考；被告無重
    型機車駕照，竟騎乘本件重型機車上路，並因而肇事致被害
    人死亡，依法應負過失致人於死之刑事責任，自應依道路交
    通管理處罰條例第86條第1 項規定加重其刑。又被告於肇事
    後留在現場，於有偵查犯罪職權之機關或公務員僅知悉犯罪
    事實，尚不知犯罪人為何人前，即向前來現場處理之警員蔡
    清傑坦承肇事，業經證人蔡清傑於本院審理時到庭證述屬實
    （見本院97年3 月25日審判筆錄），嗣並接受裁判，符合自
    首之規定，應依修正前刑法第62條前段之規定減輕其刑，並
    依刑法第71條第1 項規定先加後減之。爰審酌被告騎乘重型
    機車，本應謹慎注意遵守交通規則，以維其他參與道路交通
    者之安全，竟疏未遵守前開規定而貿然起駛進入永豐路，致
    被害人所騎機車追撞其機車車尾，被害人因而死亡，使被害
    人之家屬遭受無法彌補之傷痛，惟考量被告於犯後已坦承犯
    行，態度尚可，且無經法院論罪科刑之前科紀錄，此有臺灣
    高等法院被告前案紀錄表1 份在卷可按，及被告過失情節等
    一切情狀，量處如主文所示之宣告刑。又被告犯罪之時間在
    96年4 月24日以前，合於中華民國96年罪犯減刑條例規定之
    減刑條件，應依該條例第2 條第1 項第3 款，減其刑期2 分
    之1 。
四、被告行為時之刑法第41條第1 項前段規定：「犯最重本刑為
    5 年以下有期徒刑以下之刑之罪，而受6 個月以下有期徒刑
    或拘役之宣告，因身體、教育、職業、家庭之關係或其他正
    當事由，執行顯有困難者，得以1 元以上3 元以下折算1 日
    ，易科罰金。」關於易科罰金之折算標準，修正前罰金罰鍰
    提高標準條例第2 條前段（自95年7 月1 日起已刪除）規定
    ，就其原定數額提高為100 倍折算1 日，則本件被告行為時
    之易科罰金折算標準，應以銀元300 元折算1 日，經折算為
    新臺幣後，即應以新臺幣900 元折算1 日。惟刑法第41條第
    1 項前段已於95年7 月1 日修正公布施行，修正後規定為：
    「犯最重本刑為5 年以下有期徒刑以下之刑之罪，而受6 個
    月以下有期徒刑或拘役之宣告者，得以新臺幣1 千元、2 千
    元或3 千元折算1 日，易科罰金。」比較修正前後易科罰金
    之折算標準，修正公布施行後之規定並無較有利於被告，自
    應依刑法第2 條第1 項前段，適用修正前刑法第41條第1 項
    前段規定，定其減刑前、後易科罰金之折算標準。
五、末查，被告前未曾因故意犯罪受有期徒刑以上刑之宣告，前
    已敘明，其因一時不慎，偶罹刑典，犯後已與被害人家屬達
    成和解，付清和解金額，有和解書1 份在卷可參，堪認尚有
    悔意，經此偵審程序及罪刑之宣告，應能知所警惕，信無再
    犯之虞，本院認所宣告之刑以暫不執行為適當，爰併予宣告
    緩刑2 年，以啟自新（按新修正之刑法自95年7 月1 日開始
    施行，其中第74條有關緩刑要件亦有修正，依最高法院95年
    5 月23日第8 次刑事庭會議決議，犯罪在新法施行前，新法
    施行後，緩刑之宣告，應適用新法第74條之規定。故本件應
    依修正後刑法第74條第1 項第1 款規定宣告緩刑，併此敘明
    ）。
據上論斷，應依刑事訴訟法第273 條之1 第1 項、第284 條之1
、第299 條第1 項前段，刑法第2 條第1 項前段、第74條第1 項
第1 款，修正前刑法第276 條第1 項、第62條前段、第41條第1
項前段，道路交通管理處罰條例第86條第1 項，罰金罰鍰提高標
準條例第1 條前段，修正（廢止）前罰金罰鍰提高標準條例第2
條，中華民國96年罪犯減刑條例第2 條第1 項第3 款、第4 條、
第7 條，判決如主文。
本案經檢察官甲○○到庭執行職務。
中    華    民    國    97    年    7     月    18    日
                          交通法庭  法  官  楊筑婷
以上正本證明與原本無異。
如不服本判決應於收受本判決後10日內向本院提出上訴書狀，並
應敘述具體理由，如未敘述上訴理由者，應於上訴期間屆滿後20
日內補提理由書狀於本院（均須按他造當事人之人數附繕本）「
切勿逕送上級法院」。
中    華    民    國    97    年    7     月    18    日
                                    書記官  林靜慧
附表：刑法修正前後之比較
┌──┬───────┬───────┬───────┬────┬────┐
│刑法│舊法（修正前刑│新法（修正後刑│   比較理由   │比較依據│比較結果│
│條號│法）規定      │法）規定      │              │        │何者對行│
│    │              │              │              │        │為人有利│
├──┼───────┼───────┼───────┼────┼────┤
│第27│該罪法定刑為「│該罪法定刑為「│新法罰金數額下│刑法第2 │舊法    │
│6 條│2 年以下有期徒│2 年以下有期徒│限、計算額度均│條第1 項│        │
│第1 │刑、拘役或2 千│刑、拘役或新臺│較舊法增加，比│前段    │        │
│項、│元以下罰金」，│幣6 萬元以下罰│較言之，舊法對│        │        │
│第33│罰金數額下限為│金」，罰金數額│被告較有利。  │        │        │
│條第│1 元以上（罰金│下限為新臺幣1 │              │        │        │
│5 款│罰鍰提高標準條│千元以上，並以│              │        │        │
│    │例第1 條前段規│百元計算之。  │              │        │        │
│    │定：依法律應處│              │              │        │        │
│    │罰金、罰鍰者，│              │              │        │        │
│    │就其原定數額得│              │              │        │        │
│    │提高為2 倍至10│              │              │        │        │
│    │倍）。        │              │              │        │        │
├──┼───────┼───────┼───────┼────┼────┤
│第62│對於未發覺之罪│對於未發覺之罪│舊法時期，自首│刑法第2 │舊法    │
│條  │自首而受裁判者│自首而受裁判者│之效果必減輕其│條第1 項│        │
│    │，減輕其刑。但│，得減輕其刑。│刑，新法改為得│前段    │        │
│    │有特別規定者，│但有特別規定者│減輕其刑，比較│        │        │
│    │依其規定。    │，依其規定。  │言之，舊法對被│        │        │
│    │              │              │告較有利。    │        │        │
└──┴───────┴───────┴───────┴────┴────┘
附錄本案論罪科刑法條：
中華民國刑法第276條
因過失致人於死者，處2 年以下有期徒刑、拘役或2 千元以下罰
金。
從事業務之人，因業務上之過失犯前項之罪者，處5 年以下有期
徒刑或拘役，得併科3 千元以下罰金。


司法院資訊處製作；財團法人民間司法改革基金會備份。
